【裁判字號】    98,抗,49
【裁判日期】    980714
【裁判案由】    拍賣抵押物
【裁判全文】
臺灣新竹地方法院民事裁定                98年度抗字第49號
抗  告  人  丙○○
                        之1號.
相  對  人  台灣土地銀行股份有限公司
法定代理人  甲○○
代  理  人  乙○○
上列當事人間拍賣抵押物事件，抗告人對於本院中華民國98年6
月16日本院98年度司拍字第167號裁定提起抗告，本院裁定如下
：
    主  文
抗告駁回。
抗告程序費用新臺幣壹仟元由抗告人負擔。
    理  由
一、按抵押權人於債權已屆清償期而未受清償者，得聲請法院拍
    賣抵押物，就其賣得價金而受清償，民法第873條第1項定有
    明文。又抵押權人依上開法條之規定，聲請法院裁定及抗告
    法院之裁定，僅依非訟事件程序，就抵押權及其債權形式上
    之要件是否具備予以審查為已足，並無確定實體上法律關係
    存否之效力。再按，聲請拍賣抵押物係屬非訟事件，於最高
    限額抵押，法院須就抵押權人提出之文件為形式上審查，如
    認其有抵押權登記擔保範圍之債權存在，且債權已屆清償期
    而未受清償，即應為准許拍賣抵押物之裁定。至於債務人或
    抵押人否認各該文件為真正，對抵押債權之存否有所爭執，
    則應另循訴訟途徑解決，最高法院93年度台抗字第905號裁
    判要旨可資參照。
二、本件相對人於原審聲請意旨略以：緣抗告人於民國96年4 月
    25日，以其所有如附表所示之不動產，為擔保債務人億瑞國
    際股份有限公司對第三人中租迪和股份有限公司（下稱中租
    迪和公司）現在（包括過去所負現在尚未清償）及將來所負
    之租金、貨款、價金、手續費、票款、墊款、損害賠償及其
    他一切債務之清償，設定新台幣（下同）12,000,000元之最
    高限額抵押權，權利存續期間自96年4月24日起至126年4 月
    23日止，利息、遲延利息、違約金、債務清償日期依照各個
    債務契約之約定，並已辦妥抵押權設定登記在案。又第三人
    中租迪和公司依據金融資產證券化條例規定，業於98年1 月
    19日將上開抵押權所擔保之債權資產信託與相對人，由相對
    人受託處理如附表所示之不動產抵押權，並已辦妥他項權利
    移轉變更登記在案。嗣相對人執有債務人億瑞國際股份有限
    公司於96年4月23日簽發、面額為11,143,200元、到期日為
    97年10月3日之本票一紙，經屆期為付款之提示，僅獲支付
    部份款項，尚餘3,250,100元及自到期日起按年息百分之20
    計算之遲延利息未獲支付，迭經催討，均未獲置理，為此聲
    請拍賣抵押物以資受償等語，並提出他項權利證明書、抵押
    權設定契約書、他項權利（金融資產信託）移轉變更契約書
    、其他約定事項、本票、行政院金融監督管理委員會96年7
    月27日金管銀（四）字第09600260950號函、土地及建物登
    記謄本（以上均為影本）等件為證。
三、抗告意旨略以：債務人億瑞國際股份有限公司對第三人中租
    迪和公司提出以第三人張吉雄所有之土地及建物作為本件利
    息、遲延利息及違約金等費用之處理。惟第三人中租迪和公
    司所估之價格遠低於市價甚多，僅90萬元，故債務人億瑞國
    際股份有限公司無法接受，並懇請第三人中租迪和公司重新
    估價未果。今債務人億瑞國際股份有限公司已託友人願以
    120萬元做為本件之利息、遲延利息等費用之處理，故懇請
    本院體諒實情准予展延拍賣時間以便與第三人中租迪和公司
    再行協商。為此，爰請求原裁定廢棄。
四、經查，相對人所提出之上開各項資料，依據形式上審查結果
    ，已足堪認定本件抵押權擔保之債權存在，且債權已屆清償
    期而未受清償，揆之首揭說明，即應准許拍賣抵押物，原審
    所為准許拍賣抵押物之裁定，於法並無不合。至本件抗告人
    主張系爭債務現已由債務人億瑞國際股份有限公司與第三人
    中租迪和公司進行協商，懇請展延拍賣時間乙節，縱認抗告
    人主張為真，亦屬實體上之爭執，揆諸首揭說明，應由爭執
    該實體關係之抗告人另行提起訴訟，以資解決，非本件非訟
    程序所得加以審究，故原審就系爭不動產准許相對人之聲請
    ，予以裁定准予拍賣，於法並無不合，抗告意旨指摘原裁定
    違法不當，求予廢棄原裁定，非有理由，應予以駁回其抗告
    。
五、據上論結，本件抗告為無理由，依非訟事件法第46條、第24
    條第1 項、第21條第2項，民事訴訟法第495條之1第1項、第
    449條第1項、第78條，裁定如主文。
中    華    民    國    98    年     7     月    14   日
                  民事第二庭    審判長法  官  王銘勇
                                      法  官  吳靜怡
                                      法  官  林南薰
以上正本係照原本作成。
如不服本裁定，僅得於收受本裁定正本送達後10日內，以適用法
規顯有錯誤為理由，向本院提出再抗告狀，（須附繕本一份及繳
納再抗告裁判費新台幣1,000元），經本院許可後始可再抗告。
中    華    民    國    98    年     7    月     14   日
                                      書記官  楊書棼
┌─────────────────────────────────────────────────────────┐
│附表（土地）：                                                                                    98年度抗字第49號│
├──┬────────────────────────┬─┬────────────┬──────┬───────┤
│編號│      土          地          坐          落    │地│  面                積  │            │              │
│    ├───┬────┬────┬────┬─────┤  ├──┬──┬──────┤權 利 範 圍 │備      考    │
│    │縣  市│鄉鎮市區○   段   ○ ○  段 │地      號│目│公頃│公畝│平 方 公 尺 │            │              │
├──┼───┼────┼────┼────┼─────┼─┼──┼──┼──────┼──────┼───────┤
│１  │新竹縣│ 湖口鄉 │ 北 安  │        │   1-1    │  │    │    │5,556       │全部        │              │
├──┼───┼────┼────┼────┼─────┼─┼──┼──┼──────┼──────┼───────┤
│２  │新竹縣│ 湖口鄉 │ 北 安  │        │   1-2    │  │    │    │5,820       │全部        │              │
├──┼───┼────┼────┼────┼─────┼─┼──┼──┼──────┼──────┼───────┤
│３  │新竹縣│ 湖口鄉 │ 北 安  │        │    2     │溜│    │    │263         │全部        │              │
└──┴───┴────┴────┴────┴─────┴─┴──┴──┴──────┴──────┴───────┘


司法院資訊處製作；財團法人民間司法改革基金會備份。
